臺灣士林地方法院交通事件裁定　　　　100年度交聲字第507號
原處分機關　交通部公路總局臺北區監理所基隆監理站
異　議　人
即受處分人　林聖閎
上列異議人即受處分人因違反道路交通管理處罰條例案件，對於
交通部公路總局臺北區監理所基隆監理站於民國100 年6 月10日
所為之裁決（基監字第裁42-Z00000000號），聲明異議，本院裁
定如下：
    主  文
異議駁回。
    理  由
一、按「汽車行駛於高速公路、快速公路或設站管制之道路，不
    遵使用限制、禁止、行車管制及管理事項之管制規則而有下
    列行為者，處汽車駕駛人新臺幣3 千元以上6 千元以下罰鍰
    ：一、行車速度超過規定之最高速限或低於規定之最低速限
    。」、「汽車駕駛人有下列各款所列條款之一者，除依原條
    款處罰鍰外，並予記點：一、有第33條第1 項、第2 項、第
    38條第1 項、第40條、第45條、第47條第1 款至第3 款、第
    48條、第49 條或第60條第1 項、第2 項第1 款、第2 款情
    形之一者，各記違規點數一點。」道路交通管理處罰條例第
    33條第1 項第1 款、第63條第1 項第1 款分別定有明文。
二、原處分意旨略以：異議人即受處分人於民國100 年4 月25日
    凌晨2 時40分許駕駛車號1059-ES 號自小客車行經國道一號
    北上14公里處，經國道第一警察隊員警舉發「汽車行駛高速
    公路速度超過規定最高速限（20公里以上未滿40公里）」之
    違規，爰依道路交通管理處罰條例第33條第1 項第1 款，裁
    處異議人新臺幣（下同）3 千5 百元，並依同條例第63條第
    1項第1款記違規點數1點。
三、聲明異議意旨則稱：當天伊的時速不到110 公里，且警車攔
    停伊時並未開啟警示燈，只有搖下車窗以指揮棒示意靠邊，
    並以警車向左前進，以車嚇阻，十分危險；且舉發地點前僅
    於國道一號北上17公里處設有前有測速照相之警示牌，但舉
    發地點為北上14公里處，相距達3 公里，該警示牌已失警示
    意義，應於照相地點前3 百到5 百公尺標示，爰聲明異議，
    請求撤銷原處分云云。
四、經查：
  (一)查本件經證人即舉發員警林震東到庭具結證稱：案發當天伊
    與同仁彭于真將警車停放在舉發地點執行測速勤務，伊坐在
    駕駛座，手持雷射測速器，看到異議人的車輛從高架下來，
    伊測了該車2 次，該車時速都超過130 公里，接著伊就請彭
    于真打開警車的警示燈，伊自己則開啟閃雙黃燈，並用閃光
    指揮棒向左把異議人的車輛攔下來，當時只有異議人一部車
    ，異議人也承認，不過他當時有爭執所測到的時速不是他的
    ，但伊可以確認當天測速器操作均正常等語（見本院卷第17
    頁正面及背面），核與證人彭于真於本院訊問中具結證稱：
    案發當天伊與林震東一同在舉發地點執勤，由林震東坐在警
    車駕駛座負責操作雷射槍，伊坐在副駕駛座，林震東跟伊說
    有一台車超速，叫伊開啟警示燈，伊就開啟警示燈，接著林
    震東就把異議人的車攔下來，當時該車被測出的時速為131
    公里，異議人有承認當時只有他一部車等語（見本院卷第18
    頁背面、第19頁）相符，是異議人辯稱當時警車未開警示燈
    云云，已難遽信為真；至就上開2 名證人當日執勤時段中共
    取締之違規案件件數，證人林震東係證稱合計4 件，其中有
    2 件超速違規，證人彭于真則係證稱合計2 件，只有異議人
    這一件是超速違規等語，雖有出入，惟查彭于真初始即證稱
    其當時還在跟著學長林震東學習，且對當天舉發情形記憶並
    非極詳實（見本院卷第18頁背面及第19頁），容有記憶混淆
    之可能，尚難以此枝微細節遽認其等證言不足採信，況證人
    二人身為執法員警，實無理由甘冒偽證刑責無故虛捏上詞誣
    陷異議人，異議人亦自承受舉發當時只有其一部車（見本院
    卷第20頁），員警實無誤測可能，且員警當時經使用領有經
    濟部標準檢驗局核發雷射測速儀檢定合格證書之雷射測速器
    測得異議人時速達131 公里，有該合格證書及違規單各1 份
    附卷可憑（見本院卷第7 、28頁），堪認員警上開證言屬實
    ，難認異議人辯稱當時其並未超速、警車示意攔停時未開警
    示燈云云可採。異議人雖質以依上開證人所言，林震東於舉
    發當時需同時作開車、搖下車窗及揮指揮棒三個動作，與常
    情不符；事實上伊當時的車速不到110 公里等語，惟查證人
    林震東已補充證稱：當時車窗本來就是搖下來的，為了便於
    實施測速，所以在確定異議人超速後，伊只要同時作開車及
    搖指揮棒2 個動作等語（見本院卷第19頁正面及背面），核
    其所言亦無不合常情之處，異議人亦無其他積極證據可證其
    當時時速確僅110 公里，仍難為有利於其之認定。
  (二)異議人另稱本件前有測速照相之標誌設置地點距離舉發地點
    過遠，已失警示意義等語。惟按人民違反法律上之義務而應
    受行政罰之行為，法律無特別規定時，雖不以出於故意為必
    要，仍須以過失為其責任條件。但應受行政罰之行為，僅須
    違反禁止規定或作為義務，而不以發生損害或危險為其要件
    者，推定為有過失，於行為人不能舉證證明自己無過失時，
    即應受處罰，司法院大法官會議釋字第275 號決議亦著有明
    文。次按法院受理有關交通事件，準用刑事訴訟法之規定；
    又除法律另有規定外，實施刑事訴訟程序之公務員因違背法
    定程序取得之證據，其有無證據能力之認定，應審酌人權保
    障及公共利益之均衡維護，道路交通管理處罰條例第89、刑
    事訴訟法第158 條之4 分別定有明文。再按對於行車速度超
    過規定之最高速限或低於規定之最低速限之違規行為，採用
    固定或非固定式科學儀器取得證據資料證明者，於一般道路
    須至少於100 公尺，於高速公路、快速公路須至少於300 公
    尺前，明顯標示之，道路交通處罰條例第7 條之2 第3 項定
    有明文。其立法意旨係考量為免用路人在高速行駛中因欲免
    遭舉發而有臨時改變車速致生危險之情事，特規定之緩衝距
    離，是3 百公尺僅為下限，只需在本件合理期待範圍內之緩
    衝距離處設置，即已符合該條規定。查證人林震東具結證稱
    ：本件在舉發地點前3 公里之北上14公里處設有前有測速照
    相之警示牌，但因當天伊接獲主管編排的勤務是平面巡邏，
    並非高架巡邏，而上開3 公里之間距都是在高架上，所以伊
    並沒有把舉發地點設在距離告示牌較近的位置，而是設在高
    架下來之後的北上17公里處，且因現場沒有其他匯入的匝道
    ，不會發生中途匯入的車輛之前沒看到北上14公里處警示牌
    的情形，所以異議人一定有看到速限告示牌，且該告示牌是
    警示作用，高速公路全線都應在速限內行駛等語（見本院卷
    第17頁正面及背面），核與證人彭于真證稱：當天伊與林震
    東所分配到的勤務是平面巡邏而非高架巡邏，現場北上17公
    里處設有前有測速照相的告示牌，從北上17公里處到舉發地
    點即北上14公里之間的3 公里都是高架路段等語（見本院卷
    第19頁）相符，並有現場地形照片附卷可稽（見本院卷第25
    頁），顯見證人所選擇之舉發地點係受限於勤務編排，不得
    設在距離告示牌較近之高架上，並非惡意將測速地點設在北
    上14公里處，又衡以當地速限為110 公里，每秒可行駛30.5
    公尺，約98秒即可行駛3 公里之距離，亦非在目擊告示牌後
    尚行駛長達3 、5 分鐘後始抵達測速地點，本院認仍未超越
    一般駕駛人合理可預期範圍，況駕駛人本即應隨時注意路況
    及行車速度狀況，縱認員警上開測速地點確與「前有測速照
    相」之告示牌距離較遠，惟本件異議人速限高達131 公里，
    超越速限甚多，其過失程度甚大，本件縱認警方取證位置有
    所瑕疵，惟衡以本件異議人超速21公里之違規情事所涉及道
    路安全公共利益之均衡維護，本院認該程序瑕疵仍不足以影
    響本案認定。
  (三)異議人另質以有可能是警方對前一部車輛測得超速，但來不
    及攔下該車，就攔下剛好第二部經過的伊的車輛，說是伊違
    規云云（見本院卷第19頁背面），惟查此節業據證人林震東
    證稱：不可能發生上開他車超速、攔下異議人車輛舉發的情
    形，因為這樣的話是偽造公文書等語（見本院卷第20頁），
    異議人亦無其他積極證據可佐，難認其空言指摘可採。異議
    人又稱：當時警車停放的位置是北上14.2公里處，舉發位置
    是北上14公里處，只有差200 公尺，若伊當時時速高達131
    公里，要在這200 公尺的距離內煞車閃過警車駛入路肩，不
    太可能云云（見本院卷第20頁），惟其所述並未提出客觀之
    科學資料供參，尚難遽採；又異議人自承依斜坡率之數學公
    式計算，若原為110 公里之時速，在經過該處下坡15度之斜
    角時，會達到130 幾公里的時速，與雷射槍測速結果相符等
    語（見本院卷第20頁），是亦可能係異議人原在高架上有遵
    守110 公里之速限行駛，惟於之後遇到下坡路段時，疏未注
    意順應坡度減速，致車輛自然加速而致超越速限，不足證明
    其就本件超速違規並無過失，仍難為有利異議人之認定。
  (四)綜上，堪認異議人確有本案超速行駛之違規事實無疑，原處
    分機關依據道路交通管理處罰條例第33條第1 項第1 款規定
    ，裁處異議人3,500 元罰鍰，並依同條例第63條第1項 第1
    款記違規點數1 點，並無違誤，本件聲明異議核無理由，應
    予駁回。
五、依道路交通案件處理辦法第19條，裁定如主文。
中    華    民    國  100     年    7     月    18    日
                    交通法庭法  官  黃珮茹
以上正本證明與原本無異。
如不服本裁定應於送達後5日內向本院提出抗告狀。
                            書記官  張馨尹
中    華    民    國  100     年    7     月    19    日